最高法院刑事判決　　　　　　　　　　　　　　　九十三年度台上字第四八一０號
　　上　訴　人　台灣高等法院檢察署檢察官
　　被　　　告　甲○○
　　選任辯護人　張　靜律師
右上訴人因被告違反著作權法案件，不服台灣高等法院中華民國九十二年十一月六日
第二審判決（九十二年度上訴字第二五三八號，起訴案號：台灣台北地方法院檢察署
九十年度偵字第二二八一七號），提起上訴，本院判決如左：
    主  文
原判決關於甲○○部分撤銷，發回台灣高等法院。
    理  由
本件原判決以公訴意旨略稱：被告甲○○為方妮多媒體股份有限公司（下稱方妮公司
，業經原審判決無罪確定）之實際負責人（登記負責人為被告之妻黃月卿），明知「
Africa：The Serengeti」非洲等IMAX系列電影視聽著作共十九部，為美國Slingshot
　INC.（下稱美國SS公司）享有著作權之視聽著作，屬受我國著作權法所保護之著作
物，並專屬授權予告訴人萬通影音科技股份有限公司（下稱萬通公司）在台灣地區重
製、發行ＤＶＤ、ＶＣＤ、ＳＵＰＥＲＶＣＤ、雷射影碟、ＶＨＳ等生產及銷售之權
利，非經萬通公司之同意或授權，不得擅自重製、散布或意圖營利而交付。嗣萬通公
司於民國八十八年九月六日，授權由方妮公司重製、發行上開視聽著作，期間二年。
惟因方妮公司積欠邱榮俊投資款新台幣（下同）五千萬元未清償，而由被告代表方妮
公司於九十年一月三十日，將前開重製、發行之權利讓予邱榮俊，以抵償五千萬元投
資款中之五百萬元；邱榮俊復於九十年十月一日，將上開重製、發行權讓予萬通公司
。詎方妮公司在出讓上開重製、發行權予邱榮俊後，被告竟於不詳時、地，偽造美國
SS公司授權方妮公司重製、發行上開著作之專屬授權契約書，並持之交付方妮公司以
示擁有合法權利，方妮公司並於九十年三月間，授權不知情之鄭芳姿所經營之台元多
媒體股份有限公司（下稱台元公司）重製、發行上開視聽著作，並利用不知情之林倉
億為負責人之志皓股份有限公司壓製影音光碟十八萬片交付台元公司，台元公司再交
由同為不知情之吳清鑑為負責人之台聖多媒體股份有限公司從事銷售，販賣予不特定
之顧客牟利等情。因認被告牽連涉犯修正前著作權法第九十一條第二項之意圖銷售而
擅自以重製之方法侵害他人之著作財產權及刑法第二百十六條、第二百十條之行使偽
造私文書等罪嫌云云。經審理結果，認不能證明被告犯罪，因而撤銷第一審關於被告
部分之有罪判決，改判諭知被告無罪，固非無見。
惟按：(一)、判決雖載理由，但不能憑以斷定其所為論述之根據者，仍屬理由不備。原
判決以：「方妮公司與告訴人萬通公司簽訂版權協議書，由被告方妮公司以七百九十
萬四千元之代價受讓系爭電影視聽著作十九部之版權時間，依告訴人公司提出之版權
協議書所載為八十八年九月六日（參偵查卷第一宗第二十六頁），惟告訴人公司上開
系爭之電影視聽著作則係於同年九月二十七日，始自美國SS公司取得著作財產權在台
灣等亞洲地區製造、銷售之專屬授權，告訴人萬通公司竟在尚未取得上開專屬授權之
時，即已將該著作財產權再授權予方妮公司，動機尚有可疑。又依告訴人提出其與美
國SS公司間之獨家專屬契約書（參偵查卷第一宗第十三至十八頁）第十三條之約定『
 This Agreement cannot be assigned by Winner without the express written
consent of SS 』（未經SS公司之書面同意，萬通公司不得將契約上之權利再行移轉
），顯見告訴人萬通公司雖已取得系爭之電影視聽著作，因未取得SS公司之書面同意
，其與被告方妮公司所簽之版權協議書根本不發生法律上之效力，告訴人萬通公司所
為有違誠信，所提告訴，即不足遽信」等由，資為有利於被告之論據之一（見原判決
第六頁第二行至倒數第五行，理由四之(一)）。然查原判決對於萬通公司未取得美國SS
公司同意其再行移轉前揭著作財產權之書面一節，並未說明所憑之依據，遽認萬通公
司未經美國SS公司書面同意，即將前揭IMAX系列視聽著作之重製及發行權利轉讓予方
妮公司等情，於法已有未合。況萬通公司縱未遵守上開其與美國SS公司間禁止關於權
利再行移轉之特約，似與被告有無本件違反著作權法及偽造文書犯行之待證事實，並
無必要之關聯，原判決以告訴人萬通公司未遵守其與美國SS公司間之約定有違誠信，
即認其所提告訴不足遽信，而不予採取，亦有可議。(二)、證據之證明力，固由法院本
於確信自由判斷，但其判斷不能違反經驗法則及論理法則，否則其自由判斷之職權行
使，即與採證法則有違。經查前揭IMAX系列視聽著作，係由美國SS公司專屬授權告訴
人萬通公司在台灣地區重製、發行並銷售；萬通公司又授權方妮公司重製、發行、販
賣該視聽著作，被告則為方妮公司之實際負責人；另美國SS公司並未直接授權方妮公
司在台灣地區重製、發行上開視聽著作等情，業經原判決查證屬實（見原判決第五頁
末九行至第六頁第二行）。倘若不虛，依原判決此部分之論述，方妮公司得以重製、
發行、販賣上開視聽著作，係獲得萬通公司之再行授權，而非直接與美國SS公司訂立
授權契約，則被告似無取得美國SS公司直接授權方妮公司重製、發行上開著作之專屬
授權契約書之理；又查萬通公司與方妮公司於八十八年九月六日成立契約時，雙方既
訂有版權協議書（見偵查卷第一宗第二十六至二十九頁），衡情萬通公司應無另行交
付偽造之美國SS公司授權方妮公司重製、發行上開著作之專屬授權契約書之必要。是
被告辯稱：前揭偽造之美國SS公司授權方妮公司重製、發行上開著作之專屬授權契約
書，係告訴人萬通公司之負責人邱傑男交予伊簽名，非伊偽造等語，是否與經驗法則
無違而可信為真實，即非無疑。原審未予詳酌慎斷，以釐清事實之真相，遽以被告並
無偽造文書之必要與犯意，而認被告上開辯解可以採信（見原判決第六頁末五行至第
七頁第三行，理由四之(一)），其自由判斷職權之運用，難謂符合採證法則。(三)、審理
事實之法院，對於被告有利及不利之證據，應一律注意，綜合全案證據資料，本於證
據法則以定其取捨，並將取捨證據及得心證之理由，於判決書內詳予說明，倘僅援用
有利於被告之證據而為被告有利之認定，對於不利於被告之證據恝置不論，難謂於法
無違。原判決以：「告訴人萬通公司所提方妮公司將節目版權讓渡予邱榮俊之協議書
原本所載，雙方並未載明讓渡之標的，僅於協議書第三條約定『雙方同意乙方讓渡甲
方之節目如附件，金額共計新台幣伍佰萬元計價，充抵甲方已繳付之股金』等語，而
告訴人萬通公司於第一審提出之附件為萬通公司前與方妮公司訂立之版權協議書，該
版權協議書並無甲方（方妮公司）之記載，縱被告供承該版權協議書上之簽名為其所
為，惟被告於簽署節目版權讓渡予邱榮俊之協議書時，顯然有所保留」等由，資為其
認被告辯稱：方妮公司並未將上開IMAX系列電影視聽著作共十九部之重製權，轉讓予
邱榮俊等語，非不可信之依據（見原判決第八頁，理由四之(三)）。然查原判決並未具
體說明其所謂「被告於簽署節目版權讓渡予邱榮俊之協議書時，『顯然有所保留』」
，究何所指？致其理由之論述，殊屬空泛。又依卷內資料，被告於檢察官偵查中，對
於方妮公司因積欠債務，故由其代理方妮公司將上開萬通公司所授與之IMAX系列電影
視聽著作之版權，移轉予邱榮俊抵債等情，業已坦承不諱（見偵查卷第一宗第一二八
頁反面至第一二九頁正面），核與代理邱榮俊簽訂上開協議書之告訴人萬通公司負責
人邱傑男於第一審指訴之情節相符（見第一審卷第五十二頁），並有萬通公司於第一
審提出之方妮公司與邱榮俊訂立之協議書原本（第三條約定「雙方同意乙方（方妮公
司）讓渡甲方（邱榮俊）之節目如附件，金額共計新台幣伍佰萬元計價，充抵甲方已
繳付之股金」等旨）及其附件（八十八年九月六日之版權協議書）可稽（見第一審卷
第六十七、六十八頁），是被告於檢察官訊問時之上開自白，是否與事實相符而得採
為判決之基礎，亦有究明之必要。原審對於上開不利於被告之證據何以不足採取，並
未說明論斷，遽為有利於被告之判決，併有判決理由不備之違背法令。檢察官上訴意
旨執以指摘，非無理由，應認原判決關於被告部分有撤銷發回之原因。
據上論結，應依刑事訴訟法第三百九十七條、第四百零一條，判決如主文。
中　　　華　　　民　　　國　　九十三　　年　　　九　　　月　　 十五 　　日
                              最高法院刑事第九庭
                                  審判長法官  林　增　福
                                        法官  邵　燕　玲
                                        法官  陳　世　雄
                                        法官  惠　光　霞
                                        法官  吳　三　龍
      右正本證明與原本無異
                                              書  記  官
中　　　華　　　民　　　國　　九十三　　年　　　九　　　月　　 二十 　　日
                                                                        Ｅ
